臺灣臺中地方法院交通事件裁定　　　 100年度交聲字第1832號
移送機關即
原處分機關　交通部公路總局臺中區監理所臺中市監理站
異 議人 即
受 處分 人　郭長庚
上列異議人因違反道路交通管理處罰條例案件，對於交通部公路
總局臺中區監理所臺中市監理站民國一百年六月二十二日所為之
裁決書（裁監稽違字第裁六一－Ｃ00000000號），聲明
異議，本院裁定如下：
    主  文
異議駁回。
    理  由
一、原處分意旨略以：異議人郭長庚於民國九十九年十一月十九
    日晚上六時五十五分許，騎乘車牌號碼八七一－ＤＣＢ號重
    型機車，在臺北縣（現改制為新北市○○○路、三和路，因
    號牌不依指定位置懸掛之違規行為，爰依道路交通管理處罰
    條例第十二條第一項第七款、第二項，裁處罰鍰新臺幣（下
    同）五千四百元，並吊銷汽車牌照。
二、聲明異議意旨略以：異議人被舉發違反道路交通管理處罰條
    例第十二條第一項第七款、第二項，號牌不依指定位置懸掛
    ，惟異議人本身的機車已有懸掛車牌，並依照原廠出廠位置
    懸掛，且依照行政程序法第七條之比例原則，最多應改罰同
    條例第十三條第一項第一款之毀損或變造汽車牌照、塗抹污
    損牌照或以安裝其他器具之方式使不能辨認號牌。且當初舉
    發員警於現場告知並允諾不會開單，僅是將此情形拍攝下來
    ，送交臺中監理站卓處，故在隔日即九十九年十一月十九日
    即將車牌鎖緊，並認為是可以再向臺中監理站申請異議，所
    以異議人才簽名，事後收到舉發通知單，深覺當初員警有誘
    導簽名之疑義，惟前次聲明異議僅將舉發通知單再次寄送告
    知，未調查承辦員警是否有行為疏失，請求協助撤銷此罰單
    ，本件違規事件通知單應該不成立等語。
三、按汽車（包括機器腳踏車）已領有號牌而未懸掛或不依指定
    位置懸掛者，處三千六百元以上一萬零八百元以下罰鍰，牌
    照吊銷之，道路交通管理處罰條例第三條第八款、第十二條
    第一項第七款、第二項分別定有明文。
四、經查：
  (一)異議人於九十九年十一月十九日晚上六時五十五分許，騎乘
    車牌號碼八七一－ＤＣＢ號重型機車，在臺北縣重陽路、三
    和路，因號牌不依指定位置懸掛之違規行為，經臺北縣政府
    警察局（現改制為新北市政府警察局）交通警察大隊三重分
    隊警員當場舉發，並移送原處分機關裁決之事實，此有臺北
    縣政府警察局北縣警交字第Ｃ00000000號舉發違反
    道路交通管理事件通知單、交通部公路總局臺中區監理所臺
    中市監理站裁監稽違字第裁六一－Ｃ00000000號違
    反道路交通管理事件裁決書各一份、舉發採證照片二幀在卷
    可稽。
  (二)異議人雖辯稱：舉發員警當場表示不會開單而誘導簽名，事
    後卻再寄送違反道路交通管理事件通知單，行為有嚴重疏失
    云云。惟證人即舉發本件交通違規事件之新北市政府警察局
    交通警察大隊三重分隊警員李俊賢於本院訊問時具結證稱：
    「（當天發現違規案件過程，包括後來開立舉發通知單，異
    議人簽名過程，請說明？）當天是下午十八時左右，我攔下
    來，看到車牌有加上旋轉架，我跟他說加裝旋轉架是不行的
    ，我請他出示行照、駕照，他沒有出示行照、駕照，我根據
    他的車牌，去查該車的車主是郭長庚，我有問駕駛人叫什麼
    名字，但是他沒有出示身分證、駕照，該單子以他的居住地
    三重市為主，車主也是以牌照上登記的臺中市地址。我說用
    寄發的，比較不會有爭議。」「（當天有無跟騎車的駕駛人
    講說這件只是勸導而已，不會開罰單？）沒有。我說這件要
    監理站去驗有無改裝，重回監理站繳罰鍰，我沒有說這件事
    勸導。違規要繳罰款，要改回，才能到監理站繳罰款，但是
    監理站會要求車輛改回原來原廠的設立，不能加裝旋轉器，
    才會讓車主繳罰款。整個處罰程序才會完結。」「（當時請
    駕駛人簽名的時候，有無跟他說明為何沒有把舉發通知單交
    給他的原因？）我當初跟他說違規事實是處罰車主，我沒有
    辦法確定他是否該車輛的車主，所以他簽名之後，會將單子
    寄發到他的居住地或戶籍所在地。」等語，再參以卷附舉發
    通知單上，確實載有「住：臺北縣三重市○○路○段一五二
    巷十二號一樓」等字，倘非為供員警將舉發通知單寄送至異
    議人實際居所地，俾使異議人得以收受舉發通知單，異議人
    何需將其上開居所地址告知員警？況且，異議人於本院訊問
    時亦自承：「（警員）後來有跟我說，我有裝旋轉架，可能
    會違規，我說如果這樣的話，是否我家在隔壁，拔下來，不
    要開罰單，他說會不會開罰單，取決權不在員警身上，要請
    臺中監理所，才能決定是否開這張罰單，所以叫我在那張單
    子上簽我的名字。我跟他說我工作在臺北，我不見得會收到
    那張罰單，警察說現在有便民措施，我才寫我租房子的地址
    ，如果臺中真的判我有違規的話，我才能收到罰單，當初當
    時沒有寫違規的法條，是空白的，有寫我的住址，我的姓名
    、戶籍地、違規事實。」等語，益徵證人李俊賢上開證述，
    應可採信。異議人上開抗辯，顯與事實不符，自難採取。
  (三)按違反本條例行為之處罰，處罰機關於裁決前，應給予違規
    行為人陳述之機會；受處罰人接獲違反道路交通管理事件通
    知單後，於十五日內得不經裁決，逕依第九十二條第三項之
    罰鍰基準規定，向指定之處所繳納結案；不服舉發事實者，
    應於十五日內，向處罰機關陳述意見。道路交通管理處罰條
    例第九條第一項定有明文。本件交通違規事件之舉發通知單
    ，經原舉發機關於九十九年十一月二十六日交郵務機關按異
    議人所陳報之臺北縣三重市○○路○段一五二巷十二號一樓
    送達，然因「查無此巷」，而遭退回，原舉發機關疏未查明
    異議人戶籍地另為送達，即逕為公示送達，且因異議人遲未
    到案，再由原處分機關於一百年四月十五日以裁監稽違字第
    裁六一－Ｃ00000000號裁決書，逕行裁處罰鍰八千
    一百元，並吊銷汽車牌照，嗣經異議人聲明異議，由本院以
    一百年度交聲字第一三三四號裁定撤銷該裁決；其後，原舉
    發機關再將本件舉發通知單，交由郵務機關按異議人住所地
    即臺中市○○區○○街一五八巷一號重行送達，並由異議人
    之同居人韓秀鳳於一百年六月二十日代為收受，而合法送達
    ，再由原處分機關於一百年六月二十二日以本件裁決書裁處
    罰鍰五千四百元，並吊銷汽車牌照，且由異議人於同日親自
    簽收裁決書，並提起本件聲明異議等情，此有本院一百年度
    交聲第一三三四號裁定書、新北市政府警察局三重分局送達
    證書、本件裁決書及送達證書各一份在卷可稽，並經本院調
    取本院一百年度交聲字第一三三四號卷宗，核閱無訛。原舉
    發機關所開立之舉發通知單於九十九年十一月二十六日雖未
    經合法送達，即由原處分機關於一百年四月十五日以裁監稽
    違字第裁六一－Ｃ00000000號裁決書，逕行裁處，
    惟經本院以一百年度交聲字第一三三四號裁定撤銷該裁決後
    ，原舉發機關業於一百年六月二十日重行合法送達，異議人
    亦於收受舉發通知單後二日，即自行到案陳述意見，並表明
    聲明異議，由原處分機關依道路交通管理事件統一裁罰基準
    表，按期限內繳納或到案聽候裁決者之裁罰標準，裁處罰鍰
    五千四百元，足認異議人自行到案聽候裁決之權益，已受保
    障。
  (四)異議人另辯稱：其事後已重新鎖緊號牌，且原先號牌之位置
    亦係原廠位置，至多改罰同條例第十三條第一項第一款之安
    裝其他器具之方式使不能辨認號牌云云。惟按汽車懸掛牌照
    （即號牌），旨在便利交通管理機關及犯罪偵查機關辨識汽
    車及其所有人之用，諸如交通違規事件、使用汽車所為犯罪
    案件（如機車搶奪）、機車失竊案件等均屬適例，若汽車之
    牌照裝置於活動支架或旋轉架上，而非固定懸掛，從而得依
    汽車駕駛人或所有人之需要或意願以決定是否於行駛中或停
    放時顯露牌照者，則上述汽車裝置牌照之規範目的將遭架空
    侵蝕殆盡，自屬上述號牌未依指定位置懸掛之違規行為，此
    觀道路交通安全規則第十一條第一項第三款前段明定：「汽
    車號牌懸掛位置，除原設有『固定』位置外，應依下列規定
    懸掛『固定』：機器腳踏車及拖車號牌每車一面，應正面懸
    掛於車輛後端之明顯適當位置。」益明，亦即，已領有號牌
    之機器腳踏車，如設有號牌固定位置者，即應正面固定懸掛
    於設定之固定位置，如未設有固定位置者，則應正面懸掛於
    車輛後端之明顯適當位置。違反此一懸掛規定者，即應依上
    開道路交通管理處罰條例之規定處罰。且交通部九十六年四
    月二十六日交路字第○九六○○二八六五○號函釋亦認：車
    輛號牌擅自裝置可控制變動之旋轉架上，無論其行駛有無操
    作使用，已屬道路交通管理處罰條例第十二條第一項第七款
    「已領有號牌不依指定位置懸掛」之違規行為。至於道路交
    通管理處罰條例第十三條第一項第一款所指「以安裝其他器
    具之方式，使不能辨認其牌號者」，係規範業已依原固定位
    置依法懸掛號牌，再以安裝其他器具之方式，使其遮蔽、不
    能辨認其牌號者等情，若懸掛號牌時即未固定懸掛於固定位
    置者，自非該款規範範圍。依卷附採證照片所示，上開重型
    機車之號牌確實係以螺絲鎖在可上下翻動號牌之活動式支架
    上，此為異議人所不爭執，又該號牌安裝位置雖係在原廠設
    置檔泥板上方，然該號牌既可上下轉動、調整所呈現角度，
    按諸前揭說明，即與道路交通安全規則所定懸掛「固定」位
    置不符，而屬道路交通管理處罰條例第十二條第一項第七款
    所定「領有號牌而不依指定位置懸掛」之違規行為至明。異
    議人此部分抗辯，亦無可採。至於異議人雖為警舉發後隔日
    即行改正，並檢附改正後照片三幀附卷為證，然異議人於上
    開時間、地點，既確有已領有號牌而不依指定位置懸掛之違
    規行為，縱其事後自行改正，仍不能解免其違規責任。
  (五)綜上所述，異議人於上開時、地，確有號牌不依指定位置懸
    掛之違規行為，應堪認定。原處分機關依道路交通管理處罰
    條例第十二條第七款、第二項規定，裁處五千四百元罰鍰，
    並吊銷汽車牌照，自無違法、不當，異議人之聲明異議，即
    無理由，應予駁回。
據上論斷，應依道路交通管理處罰條例第八十七條第二項、道路
交通事件處理辦法第十八條，裁定如主文。
中    華    民    國   100    年    8     月    4     日
                  刑事第十五庭  法  官  鄭舜元
以上正本證明與原本無異。
如不服本裁定應於送達後5日內向本院提出抗告狀。
                                書記官  黃聖心
中    華    民    國   100    年    8     月    4     日